【裁判字號】    99,易,236
【裁判日期】    990528
【裁判案由】    詐欺
【裁判全文】
臺灣高雄地方法院刑事判決  99年度易字第236號
公  訴  人  臺灣高雄地方法院檢察署檢察官
被      告  丙○○
上列被告因詐欺案件，經檢察官提起公訴（98年度偵緝字第2246
號），被告於準備程序為有罪之陳述，經本院合議庭裁定由受命
法官獨任進行簡式審判程序，判決如下：
    主  文
丙○○幫助犯詐欺取財罪，處有期徒刑伍月，如易科罰金，以銀
元參佰元即新臺幣玖佰元折算壹日；減為有期徒刑貳月又拾伍日
，如易科罰金，以銀元參佰元即新臺幣玖佰元折算壹日。
    事  實
一、丙○○可預見將金融機構帳戶提供予他人使用將幫助他人實
    施詐欺犯行，仍基於縱有人以其金融機構帳戶實施詐欺犯行
    亦不違背其本意之幫助故意，於民國93年12月13日至94年10
    月25日間之某日，在不詳地點，將其所申辦合作金庫銀行新
    興分行（下稱合作金庫銀行）帳號0000000000000 號帳戶之
    存摺、提款卡及密碼交予真實姓名年籍不詳之詐騙集團成年
    成員。嗣該詐欺集團成年成員即意圖為自己不法之所有，於
    94 年10 月25日下午9 時許，撥打電話予乙○○，佯稱其在
    晚會活動抽中3 獎獎金新臺幣（下同）86萬元，並佯稱有2
    名立委亦中獎，如將其所獲得之86萬元獎金與該2 名立委混
    合，可領取1500多萬元，但須先繳交手續費云云，致乙○○
    陷於錯誤，依指示於94年11月1 日，匯款10萬元至上開帳戶
    。嗣因乙○○察覺有異，報警處理，始查悉上情。
二、案經臺中縣政府警察局大甲分局報告臺灣高雄地方法院檢察
    署檢察官偵查起訴。
    理  由
一、本件被告丙○○所犯係死刑、無期徒刑、最輕本刑為3 年以
    上有期徒刑以外之罪，其於準備程序就被訴事實為有罪之陳
    述，經本院告知簡式審判程序之旨，並聽取其與檢察官之意
    見後，認無不得或不宜改依簡式審判程序進行之情事，依刑
    事訴訟法第273 條之1 第1 項規定，裁定由受命法官獨任進
    行簡式審判程序，合先敘明。
二、上開犯罪事實，業據被告丙○○於本院審理中坦承不諱，核
    與證人即被害人乙○○於警詢中之證述相符，且有第一商業
    銀行匯款申請書回條、合作金庫銀行新興分行94年12月9 日
    第0940006548號函及所附帳戶開戶基本資料及歷史交易明細
    表、自動櫃員機交易明細各1 份在卷可稽（見院二卷第5 、
    82至83頁反面），足徵被告自自與事實相符，堪以採信。本
    案事證明確，被告犯行洵堪認定。
三、按行為後法律有變更者，適用行為時之法律，但行為後之法
    律有利於行為人者，適用最有利於行為人之法律，修正後刑
    法第2 條第1 項定有明文。經查，被告丙○○行為後，刑法
    業於94年2 月2 日修正公布，於95年7 月1 日起施行，關於
    罰金刑之最低額部分，修正後之刑法第33條第5 款規定罰金
    之最低額為1, 000元，修正前之刑法第33條第5 款，依刑法
    施行法第1 條之1 第2 項前段則為30元；再罰金刑之加重及
    減輕，依修正後刑法第67條規定，其最高度及最低度同加減
    之，修正前刑法第68條則僅加減其最高度，故就加重而言，
    修正後規定不利於被告，就減輕而言，修正後最低度亦減輕
    ，較有利於被告。比較修正前後之規定，修正後之規定較不
    利於被告，是依刑法第2 條第1 項前段之規定，應適用修正
    前之上開刑法規定。
四、按刑法上之幫助犯，係對於犯罪與正犯有共同之認識，而以
    幫助之意思，對於正犯資以助力，且未參與實施犯罪之行為
    者而言（最高法院75年度台上字第1509號、84年度台上字第
    5998號、88年度台上字第1270號判決參照）。被告丙○○與
    真實姓名年籍不詳之詐騙集團成年成員並無共同實施詐欺犯
    罪之犯意聯絡或行為分擔，僅基於幫助詐欺之意思，提供帳
    戶予詐欺集團成年成員使用，促其詐欺犯行之實現，依上開
    說明，為幫助犯，是核被告所為，係犯刑法第30條第1 項、
    第339 條第1 項之幫助詐欺取財罪。又被告既未實際參與詐
    欺犯罪，其所犯情節較正犯輕微，爰依刑法第30條第2 項之
    規定，減輕其刑。爰審酌被告提供帳戶供實行詐欺犯罪者行
    騙財物，除造成被害人乙○○受有財產上之損失外，並徒增
    國家追訴犯罪之困難，行為實有可議，惟念其犯後坦承犯行
    ，態度尚可，並考量本案犯罪情節、被告之智識程度及被害
    人遭詐騙之金額高達86萬元等一切情況，認檢察官求處有期
    徒刑5 月，尚屬妥適，因而量處如主文所示之刑，並諭知如
    主文所示之易科罰金折算標準。另被告行為後，關於易科罰
    金部分，修正後刑法刪除「因身體、教育、職業、家庭之關
    係或其他正當事由，執行顯有困難者」之要件，並將易科罰
    金之折算標準，由原配合廢止前之罰金罰鍰提高標準條例第
    2 條規定之銀元100 元至銀元300 元折算1 日，提高為新臺
    幣1,000 元、2,000 元或3,000 元折算1 日，是依修正後刑
    法第2 條第1 項前段之規定，應適用修正前之刑法第41條第
    1 項前段之規定，諭知易科罰金之折算標準。末按，中華民
    國九十六年罪犯減刑條例施行前，經通緝而未於中華民國96
    年12月31日以前自動歸案接受偵查、審判或執行者，不得依
    本條例減刑，同條例第5 條定有明文。又本條係指96年7 月
    16日上開條例施行前經通緝，而未於同年12月31日前自動歸
    案者，不得依該條例減刑；如係該條例施行後始行通緝者，
    不論是否自動歸案，均無上開不得減刑規定之適用，最高法
    院96年度台非字第332 號判決可資參照。查被告於97年8 月
    1 日經臺灣高雄地方法院檢察署通緝，於98年10月2 日經警
    緝獲到案，於99年1 月13日復經本院通緝，於同年月21日經
    警緝獲到案，99年3 月26日再經本院通緝，於同年5 月14
    日經警緝獲到案，有臺灣高雄地方法院檢察署通緝書1 份、
    本院通緝稿2 份、高雄市政府警察局鹽埕分局通緝案件移送
    書3 份在卷可考（見偵二卷第4 、13頁、院一卷第25、29頁
    、院二卷第39、45頁），足認上開3 次通緝均係在中華民國
    九十六年罪犯減刑條例修正施行後所為，揆諸上開說明，自
    無同條例第5 條不得減刑之適用。是被告為本案幫助詐欺犯
    行，係在96年4 月24日以前，且無中華民國九十六年罪犯減
    刑條例所定不予減刑之情形，爰依同條例第2 條第1 項第3
    款之規定，減其宣告刑2 分之1 ，並諭知減刑後易科罰金之
    折算標準。
據上論斷，應依刑事訴訟法第273 條之1 第1 項、第284 條之1
、第299 條第1 項前段，刑法第2 條第1 項前段、第30條、第
339 條第1 項，修正前刑法第41條第1 項前段，刑法施行法第1
條之1 ，廢止前罰金罰鍰提高標準條例第2 條，中華民國九十六
年罪犯減刑條例第2 條第1 項第3 款、第7 條，判決如主文。
本案經檢察官甲○○到庭執行職務。
中    華    民    國    99    年    5     月    28    日
                  刑事第十五庭    法  官  吳佳樺
以上正本證明與原本無異。
如不服本判決應於收受送達後10日內向本院提出上訴書狀，並應
敘述具體理由；如未敘述上訴理由者，應於上訴期間屆滿後20日
內向本院補提理由書（均須按他造當事人之人數附繕本）「切勿
逕送上級法院」。
中    華    民    國    99    年    5     月    28    日
                                  書記官  廖佳玲
附錄本判決論罪之法條：
中華民國刑法第339 條
（普通詐欺罪）
意圖為自己或第三人不法之所有，以詐術使人將本人或第三人之
物交付者，處5 年以下有期徒刑、拘役或科或併科1 千元以下罰
金。
以前項方法得財產上不法之利益或使第三人得之者，亦同。
前二項之未遂犯罰之

司法院資訊處製作；財團法人民間司法改革基金會備份。
